【裁判字號】    90,上易,614
【裁判日期】    900523
【裁判案由】    妨害自由等
【裁判全文】
臺灣高等法院臺南分院刑事判決                      九十年度上易字第六一四號
    上  訴  人
    即  被  告  乙  ○  ○
右上訴人因妨害自由等案件，不服臺灣嘉義地方法院九十年度訴字第三六號中華民國
九十年三月六日第一審判決（起訴案號：臺灣嘉義地方法院檢察署八十九年度偵字第
五三四一號），提起上訴，本院判決如左：
    主      文
上訴駁回。
    事      實
一、乙○○與Ｂ女（民國五十一年二月廿日生，姓名詳警訊卷對照表）係朋友關係，
    自八十六年底某日起，雙方發生多次性行為，於八十七年六月間某日，在嘉義市
    ○區○○路「歐特屋汽車賓館」內，二人最後一次發生性行為後，乙○○毆打Ｂ
    女後，並強拍Ｂ女裸照，使Ｂ女行無義務之事，藉以威脅Ｂ女繼續與其發生性行
    為，因Ｂ女不從，乙○○竟意圖散布於眾，而基於概括之犯意，自八十八年十月
    間起至八十九年八月初止，在嘉義市○○路與世賢路口、Ｂ女住處門口等處，連
    續多次將Ｂ女之裸照貼在Ｂ女前夫之小貨車帆布、擋風玻璃、車窗玻璃、車門上
    、汽車上，或將裸照照片灑在Ｂ女前夫住處之馬路上，並在相片後以印蓋：「賣
    菜的太太」（Ｂ女前夫係從事賣菜生意）、Ｂ女姓名、蔡佩婷（即Ｂ女女兒）的
    媽媽等文字，以散布含有上開文字之裸照等手段，傳述足以毀損Ｂ女名譽之事。
    乙○○並於八十九年八月初某日，在Ｂ女行動電話信箱內以加害Ｂ女名譽之事留
    話，而對Ｂ女恐嚇稱：「如果你沒有和我聯絡，我要沖洗二百張相片（裸照）貼
    在你家附近」等語，使Ｂ女心生畏懼，足生危害於Ｂ女名譽。
二、案經被害人Ｂ女訴由嘉義市警察局第一分局報告臺灣嘉義地方法院檢察署檢察官
    偵查起訴。
    理      由
一、訊據上訴人即被告乙○○固坦承右揭時、地拍攝告訴人之裸照一情不諱，然矢口
    否認涉有右揭犯行，辯稱：裸照是Ｂ女叫我拍的．．．八十六年間去台南縣曾文
    水庫農場郊遊時，她說她的皮膚很好，要留到以後作紀念．．只有沖洗過一次（
    見原審卷第十七頁）．．，我沒有打她，也沒有恐嚇她，也沒有將照片灑在馬路
    上及車子的擋風玻璃．．也沒有打電話語音信箱留言給Ｂ女云云（見原審卷第五
    六、五八頁）。經查：
  (一)被告乙○○如何於右揭時、地散布裸照誹謗一情，業據告訴人Ｂ女於迭於警訊時
    、偵查中、原審及本院調查中指訴甚詳，並經證人即被告之前夫蔡東塭於偵查中
    證稱：有一次乙○○打電話給我，說他不甘願要我拿出三十萬元，．．我走到屋
    外，他坐在自小客車內，看見他與Ｂ女講話，他手上拿著一疊相片，說相片在這
    ，要相片拿錢來換．．．（問：他曾把相片放在路上？）答：有，放五至八張已
    經撕破的在我家門口．．（問：他在你車上貼幾次？）答：去年或今年初貼約十
    餘張在我賣菜的小貨車上，那時我車停在嘉義市○○路與世賢路口，這次是用漿
    糊粘在帆布上及擋風玻璃、車窗玻璃及車門上，另我的轎車貼二次，每次一張，
    是用夾的，地點都在嘉義市○○○路上，我家就在民生北路附近．．（問：是否
    在路上就可看到照片？）答：是（偵卷第廿八至廿九頁），又被告乙○○確曾委
    由其友即證人甲○○謀求與告訴人Ｂ女和解等情，業經證人甲○○於偵查中證稱
    ：（問：你曾受乙○○之託把底片拿給Ｂ女？）答：是。．．（問：當時有誰在
    場？）我們三人（偵卷第十四頁），於原審審理時證稱：當時被害人說被告用照
    片恐嚇她，說被告有灑照片在路上（見原審卷第四六頁），證人甲○○於本院調
    查中亦證稱「底片是乙○○的太太找到以後，交給我再交給Ｂ女的」等語甚詳在
    卷足稽（見本院九十年五月十四日訊問筆錄），顯見當時Ｂ女被拍攝之裸體照尚
    留存於乙○○處，而由其友甲○○交給Ｂ女，是被告顯有以散布告訴人之裸照等
    情，此外，復有裸照二十四張、裸照底片四張扣案可證；另參以扣案裸照背面印
    蓋「賣菜的太太」（Ｂ女前夫係從事賣菜生意）、Ｂ女姓名、「蔡佩婷（即Ｂ女
    女兒）的媽媽」等文字，被告加以散布顯足以造成毀損他人名譽之結果，被告連
    續散布Ｂ女裸照之誹謗犯行，足堪認定。
  (二)次查，被告乙○○如何於右揭時、地強制拍裸照一情，業據告訴人Ｂ女於迭於警
    訊時、偵查及審理中指訴甚詳，且有裸照廿四張、裸照底片四張扣案可證；另參
    以扣案裸照上Ｂ女之表情並無絲毫喜悅之情，且多有遮掩，背景凌亂，所照裸照
    底片僅有四張，實難想像有何展現皮膚美好而拍照留念之意，況拍照後底片係遭
    被告取走，業經被告自承在卷（見原審卷第十七頁），Ｂ女如欲做紀念豈有任裸
    照底片被取走之理？是被害人Ｂ女顯非出於自願或刻意拍照紀念，被告辯以係Ｂ
    女說她的皮膚很好，要留到以後作紀念云云，自難信採。另證人即被告之妻盧惠
    媚於原審審理時證稱：在被告車內發現底片時當時知道是一個女子裸照，但完全
    沒有懷疑，後來一個女子有在電話中告訴說她的皮膚很好，要讓被告拍她的裸照
    ．．有一次我去民雄火車站攔下他們，當時有看過被害人云云，衡以被害人底片
    仍在被告之處，被害人Ｂ女豈有向被告之妻作此等誇耀言語之理？是證人所述，
    顯係出於迴護其夫即被告之詞，不足採信。
  (三)末查，被告乙○○如何於右揭時、地恐嚇被害人Ｂ女一情，業據告訴人Ｂ女於迭
    於警訊時、偵查、原審及本院調查、審理中指訴並陳稱因之感到恐懼等語甚詳（
    見原審卷第四一頁、本院九十年五月十四日訊問筆錄），並經證人即被告之前夫
    蔡東塭於偵查中證稱：他以前說如果Ｂ女不跟他出去，就要到處撒相片，Ｂ女曾
    接到乙○○的留言說，如果Ｂ女不理他，他說要洗二百張裸照要到處散發，Ｂ女
    有把留言放給我和長榮派出所警員聽（偵卷第卅頁），復經長榮派出所主管林瑛
    錫於原審審理時證述明確（審判卷第卅九頁），且有長榮派出所報告一份在卷可
    查（偵卷第卅五頁），參以被告確有連續誹謗等情，已如前述，另參以被告前開
    扣案二十四張裸照背面之沖冼時間分別為：八月五日、八月十一日等不同時間，
    被告辯以僅沖洗一次云云，顯無可採。被告連續沖洗數次裸照，藉上開誹謗犯行
    遂行恐嚇之目的甚明，是被告辯以未恐嚇云云，尚難採信。
  (四)綜上所述，被告前開所辯無非事後卸責之詞，委無足採，本件事證明確，被告犯
    行堪予認定。
二、核被告乙○○所為，係犯有刑法第三百零四條第一項強制罪、第三百零五條之恐
    嚇罪、第三百十條第二項加重誹謗罪。又被告前後多次誹謗犯行，時間密接，犯
    罪基本構成要件相同，顯係基於概括之犯意反覆為之，應依刑法第五十六條連續
    犯之規定論以一罪，並加重其刑。又被告於係因被告欲求脫離不正常關係而遭被
    告強拍裸照，則被告拍攝被害人裸照之時，顯有藉所拍裸照以遂行恐嚇、誹謗目
    的，故前開強制、恐嚇、誹謗等數犯行間，有方法、目的之牽連關係，係牽連犯
    ，應依刑法第五十五條後段規定，從一重之刑法第三百零四條第一項強制罪論處
    。
三、原審援引刑事訴訟法第二百九十九條第一項前段，刑法第五十六條、第三百零四
    條第一項、第三百零五條、第三百十條第二項、第五十五條後段，罰金罰鍰提高
    標準條例第一條前段之規定，並參酌被告犯罪之動機一己私慾、及強迫良家婦女
    與之持續不正常關係目的、以長期散布印有姓名裸照手段、品行、智識程度、長
    期危害被害人名譽甚鉅及犯罪後矢口否認犯行之態度，毫無悔意等一切情狀，量
    處有期徒刑二年十月。本院經核其認事用法，均無不當，量刑亦稱妥適。被告上
    訴意旨，猶執前詞，否認犯罪，為無理由，應予駁回。
據上論斷，應依刑事訴訟法第三百六十八條，判決如主文。
本案經檢察官許仲瑩到庭執行職務。
中      華      民      國    九  十年    五      月  二  十  三      日
                                     臺灣高等法院臺南分院刑事第六庭
                                               審判長法官
                                                     法官
                                                     法官
不得上訴。
附錄本判決論罪科刑法條：
刑法第三百零四條第一項
以強暴、脅迫使人行無義務之事或妨害人行使權利者，處三年以下有期徒刑、拘役或
三百元以下罰金。
刑法第三百零五條
以加害生命、身體、自由、名譽、財產之事恐嚇他人，致生危害於安全者，處二年以
下有期徒刑、拘役或三百元以下罰金。
刑法第三百十條
意圖散布於眾而指摘或傳述足以毀損他人名譽之事者，為誹謗罪，處一年以下有期徒
刑、拘役或五百元以下罰金。
散布文字、圖畫犯前項之罪者，處二年以下有期徒刑、拘役或一千元以下罰金。
對於所誹謗之事，能證明其為真實者，不罰。但涉於私德而與公共利益無關者，不在
此限。


司法院資訊處製作；財團法人民間司法改革基金會備份。
